【裁判字號】    97,易,155
【裁判日期】    970205
【裁判案由】    重利
【裁判全文】
臺灣臺中地方法院刑事判決               97年度易字第155號
公  訴  人  臺灣臺中地方法院檢察署檢察官
被      告  甲○○
上列被告因重利案件，經檢察官提起公訴（96年度偵字第19792
，茲被告於準備程序中就被訴事實為有罪之陳述，於聽取當事人
之意見後，由本院裁定進行簡式審判程序，判決如下：
    主    文
甲○○乘他人急迫，貸以金錢，而取得與原本顯不相當之重利，
處有期徒刑月，如易科罰金，以新臺幣壹仟元折算壹日。緩刑
貳年，並應向公庫支付新臺幣拾萬元。
    犯罪事實及理由
一、甲○○乘乙○○因積欠銀行新臺幣（下同）20餘萬元卡債尚
    未清償，無法向銀行借款，且須負擔外公之醫療費用而急需
    用錢之際，竟基於放貸資金以收重利之接續犯意，於下列時
    、地貸款予乙○○，並收取週年利率高達790 ﹪之與原本顯
    不相當之重利：
(一)、民國96年6 月15日，在臺中市西屯區○○○路與文心路口，
    貸與乙○○3 萬元，約定利息每10日為1 期，每期利息5400
    元，並預扣利息5400元及手續費3000元，實際上交付2 萬16
    00元，並要求乙○○交付以自己名義簽發之面額9 萬元本票
    1 紙、國民身分證及車牌號碼NH-5380 號自小客車行車執照
    正本各1 張供作擔保，乙○○就此筆借款已繳交5400元之利
    息予甲○○，甲○○因而取得與原本顯不相當之重利。
(二)、96年6 月間某日，在上址，貸與乙○○2 萬元，約定利息每
    10 日 為1 期，每期利息3600元，並預扣利息3600元及手續
    費200 0 元，實際上交付1 萬4400元，並要求乙○○交付以
    自己名義簽發之面額6 萬元本票1 紙供作擔保，乙○○就此
    筆借款已繳交3600元之利息予甲○○，甲○○因而取得與原
    本顯不相當之重利。
(三)、96年6 月間某日，在臺中縣大甲鎮鎮瀾宮附近，貸與乙○○
    1 萬元，約定利息每10日為1 期，每期利息1800元，並預扣
    利息1800元及手續費1000元，實際上交付7200元，並要求乙
    ○○交付以自己名義簽發之面額3 萬元本票1 紙供作擔保，
    甲○○因而取得與原本顯不相當之重利。
(四)、96年6 月間某日，在臺中市西屯區○○○路與文心路口，貸
    與乙○○1 萬元，約定利息每10日為1 期，每期利息1800元
    ，並預扣利息1800元及手續費1000元，實際上交付7200元，
    並要求乙○○交付以自己名義簽發之面額3 萬元本票1 紙供
    作擔保，甲○○因而取得與原本顯不相當之重利。
(五)、96年7 月4 日，在上址，貸與乙○○1 萬元，約定利息每10
    日為1 期，每期利息1800元，並預扣利息1800元及手續費10
    00元，實際上交付7200元，並要求乙○○交付以自己名義簽
    發之面額3 萬元本票1 紙供作擔保，甲○○因而取得與原本
    顯不相當之重利。
(六)、嗣乙○○先於96年7 月27日還款14萬元，要求上開債務以此
    金額結清，但甲○○表示不同意，乙○○復於96年8 月11日
    又還款1 萬元，然甲○○仍要求乙○○於96年8 月16日再交
    付1 萬元，乙○○始報警處理。後警方於96年8 月16日，在
    臺中市西屯區○○○路與文心路口旁之便利超商店，甲○○
    與乙○○相約拿取1 萬元之際當場查獲，並自甲○○駕駛之
    車輛內，扣得以乙○○名義簽發之面額3 萬元之本票1 張。
二、核被告甲○○所為，係犯刑法第344 條之重利罪（起訴書贅
    載第1 項）。被告於密切接近之時間，先後貸與告訴人乙○
    ○5 筆金錢，並陸續收取預扣之利息，侵害法益同一，依一
    般社會觀念，顯係基於單一犯意接續所為，應包括評價為一
    行為而僅論以一罪，公訴人認被告各次借款予告訴人之行為
    須予分論併罰，尚有誤會。爰審酌被告趁告訴人亟需用錢之
    際，貸放款項而收取重利，牟取與原本顯不相當之高額利息
    ，應值非難，然其放款之對象僅有告訴人1 人，借貸金額非
    鉅，且已與告訴人達成和解，足認已有悔意，犯後已坦承犯
    行，態度尚稱良好等一切情狀，量處如主文所示之刑，並諭
    知易科罰金之折算標準。末查，被告前未曾因故意犯罪受有
    期徒刑以上刑之宣告，有臺灣高等法院被告前案紀錄表在卷
    可憑，其因一時失慮，致為本件犯行，且於偵查中已與告訴
    人達成和解，有偵查筆錄為證，犯後亦已坦承犯行，頗見悔
    悟之意，其經此偵審程序，當知警惕守法，信無再犯之虞，
    是對被告所宣告之刑，本院認以暫不執行為適當，爰併予宣
    告緩刑2 年，以啟自新，並斟酌本件情形，依同條第2 項第
    4 款規定，諭知應向公庫支付10萬元，以收懲儆之效。
三、依刑事訴訟法第273 條之1 第1 項、第299 條第1 項前段、
    第310 條之2 、第454 條第2 項，刑法第344 條、第41條第
    1 項前段、第74條第1 項第1 款、第2 項第4 款，刑法施行
    法第1 條之1 、第2 項前段，判決如主文。
中    華    民    國    97    年    2     月    5     日
                  刑事第十五庭  法  官  蔡美華
上正本證明與原本無異。
如不服本判決，應於收受送達後10日內向本院提出上訴書狀（應
敘述具體理由並附繕本）。
上訴書狀如未敘述理由，應於上訴期間屆滿後20日內補提理由書
於本院。
                                書記官  劉家瑜
中    華    民    國    97    年    2     月    5     日
附錄論罪科刑法條
刑法第344條：
乘他人急迫、輕率或無經驗貸以金錢或其他物品，而取得與原本
顯不相當之重利者，處1 年以下有期徒刑、拘役或科或併科1 千
元以下罰金。


司法院資訊處製作；財團法人民間司法改革基金會備份。
